【裁判字號】    96,聲,5035
【裁判日期】    970117
【裁判案由】    返還提存物
【裁判全文】
臺灣臺北地方法院民事裁定              96年度聲字第5035號
聲  請  人  丙○○
相  對  人  順欣興業股份有限公司
法定代理人  甲○○
相  對  人  乙○○（已歿）
樓上列當事人間返還提存物事件，本院裁定如下：
    主  文
聲請駁回。
    理  由
一、本件聲請意旨略以：聲請人前遵鈞院86年度裁全字第3724號
    假扣押裁定，提供新台幣21萬2千元為擔保，並以鈞院86年
    度存字第4443號提存事件提存在案，現假扣押程序已經終結
    ，且聲請人業已定22日之期間催告相對人得就上開擔保行使
    權利，然期間已經屆滿，相對人仍未行使權利，爰聲請返還
    上開提存物等語。
二、按返還擔保金，依民事訴訟法第106條準用第104條之規定，
    須符合：（１）應供擔保之原因消滅者；（２）供擔保人證
    明受擔保利益同意返還者；（３）訴訟終結後供擔保人證明
    已定20日以上之期間催告受擔保利益人行使權利而未行使，
    或法院依供擔保人之聲請，通知受擔保利益人於一定期間內
    行使權利並向法院為行使權利之證明而未證明者之要件，法
    院始得裁定返還擔保金。
三、經查，聲請人雖主張假扣押程序已經終結，且伊業已催告相
    對人行使權利，並提出存證信函與回執各二份為證。惟按對
    於無訴訟能力之人為送達者，應向其法定代理人為之，民法
    第97條、民事訴訟法第127條第1項分別定有明文。又法人之
    代表人，在民法上固非所謂法定代理人，在民事訴訟法上，
    則視作法定代理人，適用關於法定代理之規定，司法院著有
    34年院解字第2936號解釋；再參照民事訴訟法第127條之立
    法理由謂「當事人如為法人，則訴訟上攻擊或防禦之法，皆
    非彼所能自籌，若仍向法人送達，亦非保護其利益之道，故
    特設本條，明示對於法人有所送達，應向其代表機關為之」
    ，可見對公司之送達應以其法定代理人為應受送達人。是對
    法人為送達，自應送達於其法定代理人，甚為明確。
三、經查，聲請人以寄發存證信函之方式催告相對人順欣興業股
    份有限公司行使權利，雖然對該公司所在地為送達，此固有
    聲請人所提出之存證信函回執1份在卷可稽，然上開催告相
    對人順欣興業股份有限公司行使權利之存證信函，並未對該
    公司法定代理人甲○○為送達。依據上開法文之規定與說明
    ，難謂聲請人對於相對人順欣興業股份有限公司業已催告其
    行使權利。此外，本件提存之受擔保利益人為順欣興業股份
    有限公司及乙○○等二人，對於相對人順欣興業股份有限公
    司部分，既然並未依據上開法文之規定踐行催告行使權利程
    序，對於相對人乙○○部分，本院即無從予以准許。況相對
    人乙○○已於96年11月8日死亡，此有戶籍謄本1份附卷可參
    ，本院亦不能准許。
四、綜上所述，聲請人前揭請求，經核與上開法文之規定並不符
    合，應予駁回，爰裁定如主文所示。
中    華    民    國    97    年    1     月    17    日
                  民事第四庭    法  官  匡偉
以上正本係照原本作成
如不服本裁定應於送達後10日內向本院提出抗告狀，並繳納抗告
費新臺幣1,000元
中    華    民    國    97    年    1     月    17    日
                                書記官  陳莉庭


司法院資訊處製作；財團法人民間司法改革基金會備份。
